【裁判字號】    90,易,283
【裁判日期】    900726
【裁判案由】    侵占
【裁判全文】
臺灣嘉義地方法院刑事判決                            九十年度易字第二八三號
    公  訴  人  臺灣嘉義地方法院檢察署檢察官
    被      告  甲○○
右列被告因侵占案件，經檢察官提起公訴（九十年度偵緝字第四二號），本院判決如
左：
    主  文
甲○○意圖為自己不法之所有，而侵占自己持有他人之物，處拘役肆拾日，如易科罰
金，以參佰元折算壹日。
    事  實
一、緣甲○○原係曾受乙○○（在嘉義市○○路○段八一七號經營盛發汽車商行）所
    僱用之業務員，離職後，復於八十九年五月三十日返回盛發汽車商行向乙○○借
    用ＷＤ九六九八號自小客車一部（下簡稱系爭自小客車，該車為乙○○所有，惟
    尚未辦理過戶而仍登記在原車主林大鵬名下），並約定借期一個月；惟嗣借期屆
    至，甲○○竟拒不返還，並進而基於為自己不法所有之意圖將該車侵占入己，經
    乙○○多次屢次催討無著，並寄發存證信函未獲回應後，始得悉該車已遭侵占。
二、案經乙○○訴請台灣嘉義地方法院檢察署檢察官偵查起訴。
    理  由
一、訊據被告甲○○固坦承確自乙○○處受領該車，惟矢口否認有右揭侵占犯行，辯
    稱：系爭自小客車係向乙○○買的，當時其幫乙○○仲介汽車買買，每部汽車收
    取佣金新台幣（下同）五千元，其間曾幫乙○○仲介了三部汽車之買賣，因系爭
    自小客車之稅金、紅單罰款累積已經超過該車價值，故沒辦法辦過戶，又其使用
    後因修理支出很多而以佣金扣抵購車價金，而目前因另欠朋友錢乃將該車放置在
    朋友處供擔保云云。然查：右揭犯罪事實，迭據告訴人乙○○於偵查中（參三七
    六號偵查卷第八頁正面、背面，第十八頁正面、背面，第二十四頁正面、背面）
    、本院調查時（參本院九十年四月十二日調查筆錄）指訴明確；又經公訴人於偵
    查中傳訊證人何誌雄（受僱於乙○○之修車廠長）到庭所證稱「我是乙○○店內
    的廠長，當時那部ＷＤ─九六九八號自小客車是乙○○借給甲○○的，甲○○並
    非每月領薪水，且該車借給甲○○前曾經大修，我還幫該車換過電瓶」等語（參
    九十年度偵緝字第四二號偵查卷第三十三頁背面、三十四頁正面），與告訴人之
    指訴相符；被告雖堅詞辯稱該車係購買而非借用，然既為乙○○所否認，被告亦
    無法提出買賣契約書以佐證，上開所辯僅其單方辯詞，而無法提出客觀證據以實
    其說，尚屬無據，不足採信。又揆之被告亦自承因欠他人債務而將系爭自小客車
    置放在朋友處等語，顯已有將系爭自小客車易持有為所有之意思進而為交付他人
    供作擔保之處分行為，其有侵占之犯行，亦甚揭然；此外，並有告訴人所提出向
    被告催討系爭自小客車之存證信函影本一祇附於偵查卷足憑；綜上所述，本件事
    證明確，被告犯行堪以認定。
二、核被告甲○○所為，係犯刑法三百三十五條第一項之侵占罪。爰審酌被告犯罪之
    動機、目的、手段，及其品性、生活狀況、智識程度、犯罪所生之損害，及犯罪
    後態度等一切情狀，量處如主文所示之刑，並諭知易科罰金之折算標準。
據上論斷，應依刑事訴訟法第二百九十九條第一項前段，刑法第三百三十五條第一項
、第四十一條第一項，罰金罰鍰提高標準條例第一條前段、第二條，判決如主文。
本案經檢察官劉仲慧到庭執行職務。
中    華    民    國      九十        年      七      月      二十六    日
                                      臺灣嘉義地方法院刑事第一庭
                                          法  官  黃  國  益
右正本證明與原本無異。
如不服本判決，應於判決送達後十日內，向本院提出上訴狀（應附繕本）。
中    華    民    國      九十        年      七      月      二十六    日
                                          書記官  林  秀  惠
附錄本判決論罪之法條：
中華民國刑法第三百三十五條第一項
意圖為自己或第三人不法之所有，而侵占自己持有他人之物者，處五年以下有期徒刑
、拘役或科或併科一千元以下罰金。


司法院資訊處製作；財團法人民間司法改革基金會備份。
